【裁判字號】    97,訴,2144
【裁判日期】    980317
【裁判案由】    公共危險
【裁判全文】
臺灣臺南地方法院刑事判決              97年度訴字第2144號
公  訴  人  臺灣臺南地方法院檢察署檢察官
被      告  甲○○
上列被告因公共危險案件，經檢察官聲請簡易判決處刑（97年度
偵字第12710號），本院認不宜逕以簡易判決處刑（97年度交簡
字第3037號），改依通常程序審理，判決如下：
    主  文
甲○○無罪。
    理  由
一、公訴意旨略以：被告甲○○於民國97年8月3日15時58分許，
    駕駛車牌號碼４４５─ＥＰ號小客車，沿臺南縣新化鎮○○
    路由北向南行駛至忠孝路口時，適有被害人乙○○騎車牌號
    碼Ｍ２Ｄ─９２１號機車，沿臺南縣新化鎮○○路西向東行
    駛至上開路口，被告竟疏未注意，與被害人所騎之機車發生
    擦撞，致被害人人車倒地，受有左足第五蹠骨骨折、左小腿
    挫傷瘀血之傷害（被告涉犯過失傷害罪部分已和解，未據告
    訴）。詎被告肇事後並未採取救護措施或報警處理，亦未留
    在原地向警方表示為駕駛人，即逃離現場。因認被告涉有刑
    法第185條之4之肇事逃逸罪嫌。
二、按犯罪事實應依證據認定之，無證據不得認定犯罪事實，又
    不能證明被告犯罪者，應諭知無罪之判決，刑事訴訟法第15
    4條、第301條第1項分別定有明文。
三、本件公訴人認被告甲○○涉犯肇事逃逸罪嫌，無非係以：(一)
    被害人乙○○之證詞；(二)詹骨科診所診斷證明書、交通事故
    調查報告表(一)、(二)及道路交通事故現場圖各1份；(三)現場照
    片20張及監視錄影翻拍畫面2張等文件，為其論證之依據。
    訊據被告固坦承於前揭時、地駕駛上開小客車與被害人所騎
    之機車相撞，致被害人受有上述傷害，及其於車禍發生後未
    報警處理或呼叫救護車到場救治被害人即離開現場等事實，
    惟堅詞否認有何肇事逃逸之犯行，辯稱：伊於車禍後有下車
    將被害人所騎之機車牽到路邊，並詢問被害人有無怎樣，但
    因為被害人頭戴安全帽，伊聽不清楚她回答什麼，伊當場看
    她沒有受傷，經過被害人同意才離開現場等語。
四、經查，被告甲○○於97年8月3日下午3時58分許，駕駛車牌
    號碼４４５─ＥＰ號小客車，在臺南縣新化鎮○○路與忠孝
    路口與被害人乙○○所騎之車牌號碼Ｍ２Ｄ─９２１號機車
    相撞等情，業據被告供認不諱（警卷第２－１至２－４頁；
    偵查卷第７頁；本院卷第１０頁），核與證人即被害人乙○
    ○證述之情節相符（見警卷第２－１至３－５頁；本院卷第
    ２０至２６頁），並有交通事故調查報告表(一)、(二)及道路交
    通事故現場圖各1份、現場照片20張及監視錄影翻拍畫面2張
    等文件在卷可稽（見警卷第４－１至第５－１頁、第１１－
    １至１１－１１頁）；又被害人因上開車禍而受有左足第五
    蹠骨骨折、左小腿挫傷瘀血之傷害一節，亦有詹骨科診所診
    斷證明書1份在卷可考（見警卷第７－１頁），是被告駕車
    於上述時、地與被害人所騎機車發生交通事故，被害人因此
    受有上揭傷害，被告未曾報警處理或採取任何救治被害人之
    措施，亦未留下任何可供被害人與之聯絡之資料，即駕車離
    開等客觀事實足堪認定。
五、按刑法第185條之4肇事逃逸罪之立法理由，係「為維護交通
    安全，加強救護，減少被害人之死傷，促使駕駛人於肇事後
    ，能對被害人即時救護」；又行為人須對於駕車肇事，致人
    死傷之事實具有認識，且有意逃逸者，始能成立上開罪名，
    假若行為人對於其業已駕車肇事，或被害人因其駕車肇事而
    受有傷害等情事，並不知悉，則其事後縱有逕自離開肇事地
    點之事實，但因其並無逃逸之故意，故仍難論以該罪。是被
    告雖於肇事後未曾報警處理或採取任何救治被害人之措施，
    亦未留下任何可供被害人與之聯絡之資料，即駕車離開現場
    ，惟仍非可憑此遽論其肇事逃逸罪名，仍應審究被告對於被
    害人受傷之事實是否有認識，及其有無逃逸之犯意為斷，先
    予敘明。
六、經查：
  （一）證人即被害人乙○○於警詢時即證稱被告甲○○所駕駛
        之小客車與其所騎機車擦撞後，被告即下車將其所駕駛
        車輛扶起，並對其稱其小心騎車等語後，才離開現場；
        車禍後其認為身體無大礙，所以未立即報警，返家後發
        覺身體不適，始由其母陪同前往醫院就醫等語（警卷第
        3-1至3-5頁）。依被害人所述，被告於車禍事故發生後
        ，並非未作任何停留旋即離去，而其係返家後才感身體
        不適，則被告在車禍事故現場，是否已能得悉被害人有
        受傷之情事，其是否有逃逸之故意，均非無疑。揆諸前
        揭關於刑法第185條之4駕駛動力交通工具肇事致人死傷
        而逃逸罪構成要件之說明，尚難單憑被害人前揭警詢之
        證詞即遽認被告已成立肇事逃逸罪。
  （二）況被害人乙○○於偵訊時結證稱：車禍後被告有把伊騎
        的機車牽到旁邊，問伊有什麼事，但當時伊都不會痛，
        覺得沒什麼事，就讓他離開了，回家後才覺得痛，因為
        當天為星期日，沒有醫生，所以伊隔日才去就醫，醫生
        說伊有骨折，伊才去報案等語（偵查卷第7頁）；復於
        審判時具結證述：車禍後，伊人、車倒地，被告下車幫
        忙把機車扶起來牽至路旁，問伊有沒有事，因為伊的意
        識不是很清楚，所以沒有回答被告，後來被告就離開了
        ，被告停留現場有超過５分鐘；當時伊自己走到路邊，
        有翻開長褲發現腳有擦傷，但沒有跟被告說，被告也不
        知道伊有擦傷；伊在現場不覺得身體有疼痛之處，與一
        般人行動無異，因為伊認為不嚴重，所以沒有想要報警
        或叫救護車，也沒有要求被告留下來或留下姓名、地址
        等資料，伊知道被告要離開現場，心裡是同意被告離開
        的等語（本院卷第２０至２６頁）。據證人乙○○所言
        ，則被告於車禍事故發生後，曾將其所騎車輛牽至路旁
        ，在現場停留關心其狀況，超過5分鐘，若被告果有逃
        逸之意思，其應無停留現場之必要。又證人乙○○雖表
        示其在車禍現場就發現腳有擦傷，然依其所言，其係自
        行翻開長褲後得悉腳傷，且其未向被告表示，則被告辯
        稱其在事故現場，並不知證人受傷一節，並非全然不可
        信；又被害人所受其他骨折等傷害，亦係被害人返家後
        感覺疼痛就醫才發現，則被告在事故現場未發現被害人
        此部分之傷害，亦屬合理，綜此，被告辯稱在事故現場
        認為被害人沒有受傷始行離去等語，應堪可信。
  （三）綜上，依被告停留在現場超過5分鐘，且詢問被告之狀
        況如何，以及被害人所受之傷勢，一般人在外觀上並非
        可即時發現等情以觀，本院認被告辯稱其不知被害人因
        其駕車肇事而受有傷害，其沒有逃逸之犯意等語，尚堪
        採信。
六、綜合上開各節，被告甲○○於本件車禍發生當時，既有下車
    停留現場查看被害人傷勢，且未發現被害人受傷之事實，則
    參照前述關於刑法第185條之4肇事逃逸罪之說明，尚難認被
    告有肇事逃逸之故意，故被告肇事後離開現場之行為，即與
    刑法該條之構成要件不符。此外，本院亦查無其他事證據足
    以證明被告確有公訴意旨所指肇事逃逸之公共危險犯行，則
    本件尚不能證明被告犯罪，自應依法為無罪判決之諭知。
據上論斷，應依刑事訴訟法第299條第1項前段、第301條第1項，
判決如主文。
本案經檢察官丙○○到庭執行職務。
中    華    民    國    98    年    3     月    17    日
                  刑事第十二庭  審判長法  官  卓穎毓
                                      法  官  魏玉英
                                      法  官  莊玉熙
以上正本證明與原本無異。
如不服本判決應於收受本判決後10日內向本院提出上訴書狀，並
應敘述具體理由。其未敘述上訴理由者，應於上訴期間屆滿後20
日內向本院補提理由書狀（均須按他造當事人之人數附繕本）「
切勿逕送上級法院」。
                                      書記官  余富誠
中    華    民    國    98    年    3     月    18    日


司法院資訊處製作；財團法人民間司法改革基金會備份。
